【裁判字號】    97,訴,1000
【裁判日期】    980319
【裁判案由】    貪污
【裁判全文】
台灣雲林地方法院刑事判決        97年度訴字第1000號
公  訴  人  台灣雲林地方法院檢察署檢察官
被      告  戊○○
選任辯護人  李建忠律師
上列被告因貪污案件，經檢察官提起公訴（97年度偵字第4224號
），並經檢察官移送併辦（97年度偵字第5238號），本院判決如
下︰
    主  文
戊○○依據法令從事公務之人員經辦公用工程，收取回扣，處有
期徒刑拾年，褫奪公權拾年，貪污犯罪所得財物新台幣伍拾伍萬
貳仟元，應予追繳沒收，如全部或一部無法追繳時，應以其財產
抵償之。
    事  實
一、戊○○於民國（下同）93年間擔任雲林縣政府農業局水土保
    持課（現更名為雲林縣政府水利處水土保持科，下稱水保課
    ）課長，主要業務為辦理雲林縣境內治山、防災及農路等工
    程之設計、發包、監造及驗收等工作，係依據法令服務於地
    方自治團體所屬機關而具有法定職務權限之公務員，亦即為
    依據法令從事公務之人員。乙○○、甲○○2人則為同胞兄
    弟，共同經營立龍營造有限公司 (下稱立龍公司)，公司的
    文書、會計業務由甲○○之妻蘇美玲負責，工地現場的施作
    則由乙○○負責。
二、緣艾利颱風於93年8 月28日造成雲林縣古坑鄉華山溪最上方
    梳子埧左上邊坡崩塌淤積，行政院農業委員會水土保持局於
    同日中午通報雲林縣應變中心，內容為「華山溪最上方梳子
    埧左上邊坡崩塌淤滿2/3 ，須清淤以免發生二次災害」。戊○○於同日下午即與時任雲林縣農業局副局長之薛正輝會同
    乙○○至該通報淤積之處所勘查，當場決定由立龍公司緊急
    搶修、清理淤積，請乙○○先調挖土機到現場施工。
三、嗣戊○○欲將該業務移給水保課技士江盛宗處理，並因意圖
    在標價中灌水而收取回扣，因而指示江盛宗以發包之方式辦
    理；然而江盛宗認為該案以雇工方式，找一家公司議價後，
    不須事先計算工程數量，即可進行搶修，較有實效，至於工
    程款則以實際施作之日數計算，因而不願意辦理該發包作業
    ，戊○○因此自行製作「華山溪一號梳子壩上方緊急清淤工
    程」（下稱「華山溪清淤工程」）預算書與圖說，於93 年9
    月7 日，以課長兼承辦人簽辦公文，補辦理與立龍公司簽約
    之發包程序，於93年9 月14日擔任開標主持人，與立龍公司
    議價，由立龍公司以新台幣（下同）1,635,000 元工程款，
    與雲林縣政府簽約。而戊○○則與蘇美玲約定，事後立龍公
    司須自工程價款中支付600,000 元之回扣，並約定該
    600,000 元須扣除立龍公司應負擔之稅金8 ％即48,000元，
    實際應交付予戊○○552,000 元。
四、立龍公司於93年10月上旬取得履約款1,618,650元公庫支票
    ，隨即存入該公司台灣銀行斗六分行帳號118499帳戶代收，
    於93年10月6日兌領該筆款額，同日隨即轉帳1,600,000元至
    立龍公司合作金庫銀行竹山分行帳號27186帳戶。立龍公司
    兌領該筆款額後，戊○○聯繫蘇美玲，要求立龍公司支付約
    定之回扣，蘇美玲即於93年10月7日自上述合作金庫銀行竹
    山分行帳戶提領1,334,000元，並將其中的552,000元以牛皮
    紙袋包裝，而戊○○則於當日晚上駕車前往位於南投縣竹山
    鎮○○里○○○路3巷22號立龍公司辦公室，亦即甲○○住
    處，稍坐一會兒之後，乙○○、甲○○陪同戊○○一起到南
    投縣竹山鎮台3線竹山國小旁之薑母鴨店吃晚飯，蘇美玲並
    將上述裝有552,000元現金之牛皮紙袋交予乙○○，由乙○○在上述薑母鴨店與戊○○、甲○○晚餐時，將之交予戊○○收受。
五、案經台灣雲林地方法院檢察署檢察官偵查起訴，並經法務部
    調查局雲林縣調查站移送台灣雲林地方法院檢察署檢察官移
    送併辦。
    理  由
一、程序方面：(一)被告以外之人於審判外之言詞或書面陳述，除
    法律有規定者外，不得作為證據；惟被告以外之人於偵查中
    向檢察官所為之陳述，除顯有不可信之情況者外，得為證據
    ；又被告以外之人於審判外之陳述，雖不符前4 條之規定，
    而經當事人於審判程序同意作為證據，法院審酌該言詞陳述
    或書面陳述作成時之情況，認為適當者，亦得為證據，刑事
    訴訟法第159 條第1 項、同法第159 條之1 第2 項、同法第
    159條之5第1項定有明文。(二)本案中甲○○、乙○○、江盛
    宗之檢察官訊問筆錄，均係經檢察官以其等為證人，具結後
    供述，在有具結擔保的情況下，難以認為顯有不可信之狀況
    ，因此，依上開規定，得作為證據。又台灣銀行斗六分行96
    年1月23日斗六營字第0960003281號函及其附件、合作金庫
    銀行竹山分行96年2月1日合金竹山字第0960000588號函及所
    附交易明細表、雲林縣政府93年度執行華山溪一號梳子壩緊
    急清淤工程卷影本（含93年9月7日戊○○簽呈影本、本件工
    程契約書影本、本件工程議價紀錄影本、估價書及估價分析
    表影本），雖然是被告以外之人於審判外之書面陳述，原則
    上不得作為證據，惟檢察官及被告於本院審判程序中，均已
    表示同意作為證據，法官審酌該書面陳述作成時之情況，認
    為適當，依上開規定，得作為證據。
二、經查，被告戊○○於93年間擔任雲林縣政府農業局水保課課
    長，負責上述業務，於艾利颱風造成上述地點崩塌淤積後，
    帶乙○○前往勘查，當場決定由立龍公司緊急搶修，請乙○○先行施工，之後並親自簽請與立龍公司就「華山溪清淤工
    程」議價、訂約，而立龍公司為乙○○、甲○○兄弟共同經
    營，公司的文書、會計業務由甲○○之妻蘇美玲負責，工地
    現場的施作則由乙○○負責，該公司於93年10月上旬取得
    1,618,650 元公庫支票，隨即存入該公司台灣銀行斗六分行
    上述帳戶，於93年10月6 日兌領該筆款額，同日隨即轉帳
    1,600,000 元至立龍公司合作金庫銀行竹山分行上述帳戶，
    蘇美玲並於93年10月7 日自上述合作金庫銀行竹山分行帳戶
    提領1,334,000 元等事實，分別經證人乙○○、甲○○及被
    告戊○○供明，並有台灣銀行斗六分行96年1 月23日斗六營
    字第0960003281號函及其附件（97偵字5238號卷第8-11頁）
    、合作金庫銀行竹山分行96年2 月1 日合金竹山字第
    0960000588號函及所附交易明細表（97偵字5238號卷第
    12-13 頁）、雲林縣政府93年度執行華山溪一號梳子壩緊急
    清淤工程卷影本（含93年9 月7 日戊○○簽呈影本、工程契
    約書影本、工程議價紀錄影本、估價書及估價分析表影本，
    見97他字615 號卷第5-15頁）可以證明。
三、被告承認於93年10月6日或7日到竹山國小旁的薑母鴨店與乙○○、甲○○一起吃晚餐，但是辯稱未收受金錢。法官認為
    被告確有收受552,000 元的回扣，理由如下：
  (一)【乙○○、甲○○於審判期日的證詞相符】甲○○於98年2
    月26日審判期日證稱其妻蘇美玲於94年4 、5 月間已經成為
    植物人（本院卷第90、94、95頁），因此無法向蘇美玲求證
    本案的真相。而乙○○於98年2 月26日審判期日證稱：這件
    工程款下來之後的有一天，弟媳蘇美玲叫他過去，要他陪被
    告到上述薑母鴨店吃飯，且把牛皮紙袋包裝的一包東西交給
    他，說裡面是錢，要他交給被告，他搭被告的車到薑母鴨店
    ，甲○○則自行開車前往，他在3人晚餐時把該包金錢交給
    被告收受，後來在算帳的時候，蘇美玲提到該包金錢的數額
    是600,000元扣掉8％的稅金，也就是552,000元（本院卷第
    95-105頁）。甲○○於98年2月26日審判期日證稱：因為他
    患有舌癌，因此妻子蘇美玲不讓他管事，工事都是二哥乙○○在負責，至於標工程、領錢、轉錢、繳支票等都是蘇美玲
    在處理，不過，93年間華山溪清淤工程完工後的某一天晚餐
    時間，被告有到家裡就是立龍公司來，先是泡茶，接著乙○○就邀被告一起到竹山國小旁的薑母鴨店吃飯，蘇美玲就交
    一包用銀行領錢用的牛皮紙袋包著的東西給乙○○，他自行
    開車前往，乙○○則搭被告的車前往，乙○○在薑母鴨店把
    那包東西交給被告，後來在公司會帳時，乙○○問蘇美玲工
    錢要發多少，蘇美玲回答說工錢發掉以後，剩下的都給課長
    ，白做了，蘇美玲、乙○○在對話時有提到給課長的大約
    600,000元（本院卷第86-95頁）。乙○○、甲○○兩兄弟的
    證詞，互核相符。
  (二)【證人因怨誣陷？】被告於98年3 月5 日審判期日辯稱「我
    個人認為是我對工程要求比較嚴格，所以他們對我比較不滿
    ，最近95年清水溪工程的部分，因為他們已經完成百分之90
    幾，估驗款他們提出申請，可以領200 多萬元，接近300 萬
    元，但是後來被沖掉了，無法估驗，所以我不讓他們領款，
    他們找人來理論，我也都沒有答應他，他們最後也向公共工
    程委員會申請調解，裁決結果認為我們是對的，但是基於他
    們做的非常辛苦，才同意讓他們領取3 成約90萬元左右，所
    以那個工程，他們虧損了接近200 萬元，且在更早於95年之
    前，因為鋪面不足，我們去抽驗，並要求依契約規定重鋪，
    但是他們不配合，僅要求抽驗人員重驗，但是依照契約是不
    能重驗的，這部分是我們另一同事承辦的，當時我會同政風
    室人員去勘驗，最後還是決定要求他們重鋪，所以我認為他
    們對我的方式不滿，除了這2 件以外，實際上還有失敗的案
    例，我們都會要求他重做。」（本院卷第118 頁）對於被告
    這部分的質疑，乙○○在98年2 月26日辯護人詰問時，坦白
    承認95年間承包雲林縣政府水保課的清水溪護岸工程，請款
    不順利，乙○○證稱「（問：立龍公司曾經在95年度承包清
    水溪護岸工程？）有。」「（問：上開工程付款順利？）不
    順利。」「（問：為何原因不順利？）因為設計不良，災害
    來的時候被流走。」「（問：這件請款的時候有無找蔡課長
    講？）有。」「（問：找他講的用途為何？）請他先將書類
    送去，要請款。」「（問：他有無送出去？）他有說要送，
    但是放在桌上3 天。」「（問：最後有送？）有送，但是錢
    無法下來。」「（問：有無因為清水溪護岸工程，這樣就認
    定蔡課長刁難你的工程？）工程是不會。」「（問：付款的
    部分是否會覺得他在刁難你？）付款的部分，因為我不識字
    ，所以請他將請款的部分先送出去。」「（問：既然要請款
    為何不找承辦人員？而要去找課長？）因為需要蔡課長蓋章
    。」（本院卷第104 頁）顯見乙○○對於95年清水溪護岸工
    程的請款不順利，對於被告確實有怨。
    1.然而，法官認為，如果被告是個正直的人，則95年的清水
      溪護岸工程請款不順利，既然起因於立龍公司施作的護岸
      流失，乙○○應該自覺理虧才是，當不至於反而惡劣地去
      編造被告93年收受回扣這麼嚴重的故事，這樣做，不但要
      毀掉被告的一生，也會讓自己在地方上難以立足。因此，
      法官認為被告確有於93年間收受乙○○、甲○○兄弟的回
      扣，以致於在95年立龍公司出紕漏時，膽敢要求被告要幫
      忙掩護，被告不願意袒護立龍公司，乙○○、甲○○因此
      憤而要毀掉戊○○。
    2.在98年2月26日詰問證人甲○○時，檢察官提示了上述立
      龍公司在台灣銀行的帳戶存摺影本（97他字615號卷第42
      頁），該存摺明細顯示上述台灣銀行斗六分行96年1月23
      日斗六營字第0960003281號函及其附件所表示的情形，亦
      即立龍公司於93年10月6日兌領公庫支票款1,618,650 元
      ，並於同日轉出1,600,000元，而該存摺影本同時有部分
      手寫文字，亦即，在93年10月6日兌領1,618,650元的同一
      行空白處寫有「搶修」2字，在同日轉出1,600,000元下方
      空白處寫有「水保課長本人拿600,000元正93年10月6日晚
      上來拿」。甲○○證稱「搶修」2字不知是何人寫的，至
      於「水保課長本人拿600,000元正93年10月6日晚上來拿」
      這些字是他寫的，是在93年乙○○、蘇美玲會帳後不久，
      他利用蘇美玲不注意時，寫上去的，甲○○並強調這份存
      摺影本是存摺被偷去影印而向調查站檢舉的（本院卷第
      90-91頁）。法官卻認為，這些文字是甲○○在95年間清
      水溪護岸工程流失，未能順利請款時，心懷怨恨才寫上去
      ，並影印後自行或託人匿名檢舉的，理由如下：
      (1)93年間，甲○○、乙○○似乎還不想把這件事情鬧大，
        那麼，在93年間該本存摺還未用完時就寫上這些文字，
        在臨櫃存款、提款時，台灣銀行的承辦人員會看到這些
        文字，事情會因而曝光，甲○○在寫這些文字的時候，
        應該會想到這一層才是。
      (2)蘇美玲自上述立龍公司合作金庫銀行竹山分行帳戶提領
        1,334,000元，是在93年10月7日，此有上述合作金庫銀
        行竹山分行96年2月1日合金竹山字第0960000588號函所
        附交易明細表可以證明，從而交付回扣款的時間應該是
        在93年10月7日，而非93年10月6日，如果甲○○是在93
        年會帳後不久記載上述文字，應該不至於把93年10月7
        日弄錯成為93年10月6日。
      (3)至於甲○○所說存摺被人偷去影印向調查站檢舉，就更
        不足採信了。法官認為，縱然有人比甲○○、乙○○更
        熱衷於整垮被告戊○○，也不一定知悉存摺內有上述文
        字的記載，此外，也難以輕易偷到上述存摺。
  (三)【證人的供述有部分前後不一，是因為講的不是事實？】辯
    護人以甲○○、乙○○的調查筆錄，認為甲○○、乙○○在
    調查員詢問時的供述，與在審判期日作證時的供述，前後不
    一，因此所述不足採信。辯護人指出其2人前後供述不一的
    情形如下：
    1.〔關於3人如何到薑母鴨店〕甲○○於97年3月24日調查員
      詢問時供稱「因為當天我太太蘇美玲領了一筆現金回來，
      並在傍晚時叫我二哥乙○○到我家來拿，我太太蘇美玲就
      將該筆用銀行紙袋裝的現金交給乙○○，交代乙○○拿去
      給戊○○，同時要求我陪乙○○一起去南投縣竹山鎮竹山
      國小旁薑母鴨店，當天就到前述薑母鴨店時，我看到戊○○已經在場，我在現場看到乙○○將該筆銀行紙袋裝的現
      金交給戊○○後，因為我不能吃薑母鴨，所以就馬上離開
      了。」（97他字615號卷第23頁）乙○○於97年3月24日調
      查員詢問時供稱「我到達薑母鴨店內時，戊○○、甲○○
      已先到達，在甲○○見證下，我立即將600,000元現金交
      付給戊○○，戊○○就開車離開，我及甲○○將薑母鴨打
      包後，也離開。」（97他字615號卷第17頁）然而，甲○○、乙○○於審判期日卻都證述戊○○先到立龍公司泡茶
      ，之後乙○○搭戊○○的車子前往，甲○○則自己1人開
      車前往。
    2.〔關於牛皮紙袋裡面有多少現金〕乙○○於調查員詢問時
      ，明確提到牛皮紙袋內裝的是600,000元，然而，在審判
      期日卻供稱他沒有看到紙袋內裝有多少錢，是在會帳時，
      蘇美玲才提到是就600,000元扣除8％稅金後的552,000元
      。
    法官認為，甲○○、乙○○始終如一的指證在93年10月7日
    晚上，蘇美玲用銀行裝錢用的牛皮紙袋，包裝了1袋的現金
    ，交由乙○○在竹山國小旁的薑母鴨店，交付給戊○○，作
    為「華山溪清淤工程」的回扣，這樣的事實主體是不至於記
    憶錯誤。惟關於3人如何到達薑母鴨店，600,000元須扣除8
    ％稅金等，在經過3、4年之後，就這些細節，記憶變得模糊
    ，應該是合乎常理的。而甲○○、乙○○兄弟，在到法院作
    證之前，也必然會就這個事情，一起回憶、討論，則到了法
    院作證時，就細節部分有所修正，難以因此就說交付回扣的
    事情是他們編造的。
  (四)【以借錢為名目，收受回扣】乙○○於98年2月26日檢察官
    詰問時，供稱「（問：有無聽到你弟媳說過，課長要錢，但
    是是要以借錢的名義來拿？）我曾經聽我弟媳說過。」「（
    問：你弟媳怎麼說？）她說蔡課長要借錢而已。」「（問：
    蔡課長之前向你們借過錢？）沒有。」「（問：為何之前在
    調查站做筆錄表示，蔡課長在發包之前開口要借50萬元？）
    發包之前他沒有說。」「（問：為何在調查站的筆錄裡面表
    示，要等工事做完錢下來後，才借錢給蔡課長？）有，我弟
    媳有表示，要等到工程款下來之後才借他。」「（問：你弟
    媳請你交那包錢給蔡課長，到底是什麼錢？）我弟媳沒有說
    是什麼錢，只有叫我拿給蔡課長而已。」「（問：算帳的時
    候，你弟媳有無表示那包錢是什麼錢？）她說蔡課長要。」
    「（問：要的意思是什麼？）她說蔡課長要借的。」「（問
    ：如果是蔡課長要借的，為何你弟媳還提到這件工程沒有賺
    到錢？）因為工錢扣掉以後，剩下的全部都是他借走了。」
    「（問：意思是這件工程如果有利潤的話，是50幾萬元？）
    是。」「（問：後來你弟媳有無提到，這筆50幾萬元蔡課長
    何時要還？）他沒有說要還，我弟媳沒有告訴我。」「（問
    ：這50幾萬元是否要還？）都沒有還，已經好幾年了，公司
    的簿子也沒有記載有還。」（本院卷第100-101頁）被告是
    水保課長，立龍公司是當時承包水保課工程的廠商，被告作
    為一個公務員，不向親戚、好友借錢，卻不知避嫌，獨自一
    人大老遠跑到竹山跟承包廠商借錢，事後也完全沒有還款的
    跡象，顯見只是以借錢為名目，收受回扣。
  (五)【被告於議價時，已將回扣款計算在標價中】從當時的水保
    課技士江盛宗的下列供述，以及乙○○的下列供述，可以看
    出被告於議價時，已將回扣款計算在標價中：
    1.江盛宗於97年8月5日檢察官訊問時供稱「（問：93年8月
      間艾利颱風來襲，雲林縣政府災害應變中心通報『華山溪
      最上方梳子埧左上邊坡崩塌淤滿2/3，須清淤以免發生二
      次災害』，該災害處理發包經過為何？）當時水土保持課
      課長戊○○口頭指示要我承辦，我認為該工程要以雇工方
      式辦理發包較能快速搶修。」「（問：為何戊○○不採納
      你建議之雇工即委任方式而以限制性議價之承攬方式辦理
      本件華山溪清淤工程？）我跟戊○○說要採雇工方式辦理
      ，他最後就沒有把這個案子交給我辦了。」「（問：你建
      議之雇工即委任方式與戊○○採取之限制性議價之承攬方
      式辦理本件華山溪清淤工程有何異同處？）法令依據均是
      政府採購法第105條，辦理結果均可達到清除淤土之結果
      。差別在於，雇工方式是以一家議價後，馬上就可開始做
      ，並以每日計酬之方式計價，並且不須事先計算待清除之
      工程數量，以實際上施做之日數計算工酬。但若是以戊○○所採取之訂定底價方式辦理的話，須事先測量工程數量
      、繪製圖表來計算工程之總數量並據以計算底價。」「（
      問：依戊○○採取之訂定底價方式辦理本件華山溪清淤工
      程時，廠商計算底價應於發包前或後施作？）須在機關到
      現場丈量並繪製圖表完成後再施作，否則無法正確取得現
      場的工程數量，也沒法取得正確之底價。」（97他字615
      號卷第86-87頁）
    2.乙○○於97年8月5日檢察官訊問時供稱「（問：為何承作
      華山溪清淤工程，要交60萬元給戊○○？）這是戊○○先
      叫我去調挖土機去做，事後再算給我弟媳蘇美玲的，以
      200型的挖土機含司機1天為8千5百元，實際有去做的挖土
      機及日數去計算，總共100零幾萬元。我只有跟蘇美玲說
      挖土機部分是100零幾萬，她去議價時多少錢得標，我不
      知道，但蘇美玲簽契約回來的時候，我有看到契約裡面寫
      160幾萬。」「（問：你弟媳蘇美玲與雲林縣政府議價金
      額163萬5千元，是如何計算出來的？）當初蘇美玲要去議
      價時，因為已經施工一段期間且快要完工了，所以我計算
      挖土機及人工費用總共大約100萬元左右，並告訴蘇美玲
      。」「（問：本件工程之成本除了你計算挖土機及人工費
      用總共大約100萬元左右外，尚有何支出？）還有2台鐵牛
      車，1台做3天，共4萬8的支出，另外稅金含在裡面，除此
      外無其它支出。」「（問：既然合理之利潤是2成，為何
      標價金額要寫到160幾萬？）是戊○○叫蘇美玲寫的，不
      然底價沒有人告訴蘇美玲，她也不知道。」「（問：你稱
      是戊○○叫蘇美玲寫出160幾萬元之標價，是蘇美玲跟你
      說的？）是，蘇美玲拿合約書回公司蓋印章時，跟我說的
      。」「（問：所以交給戊○○的600,000元，就是你們計
      算的100萬元左右再加上這60萬元，等於標價的160幾萬元
      ？）是，這是蘇美玲簽契約回來跟我說的。」「（問：蘇
      美玲如何對你說？）她說這60萬元是要交給戊○○的。」
      「（問：就你所知，江盛宗與戊○○對華山溪清淤工程意
      見不同的情形為何？）該工程剛施工時，江盛宗向我表示
      ，他主張以雇工方式進行搶修比較妥當，有做就有錢，做
      1天算1天。」「（問：依照江盛宗之意見，這件工程縣政
      府要給你多少錢？）那就只有我上述所支出的100零幾萬
      元之費用而已，不用到160幾萬元。」「（問：戊○○知
      道你雇用挖土機及人工之費用？）他知道，他事先有問過
      我，他知道搶修多500元是1天8,500元，一般的費用則是
      一天8,000元。」「（問：所以本件華山溪清淤工程底價
      164萬元就是立龍公司之施作成本加上回扣60萬元？）是
      ，這就是蘇美玲簽契約回來後，跟我說160多萬元。「（
      問：那你公司的利潤呢？）就沒有了，結果跟江盛宗之雇
      工方式相同，我們就只有賺工錢。」「（問：你們立龍公
      司出名義，60萬元由戊○○賺走，你們只有賺工錢，你也
      願意？）只要有工錢賺也願意。」（97他字615 號卷第
      91-92 頁）
    從江盛宗、乙○○的上述供詞來看，本件工程在議價時，搶
    修工程已經接近完工，最自然的招標方式是江盛宗建議的雇
    工計價，而被告戊○○卻硬要採取議價方式，以在標價中灌
    水，收取回扣，弄得必須自己以課長的身分親自寫簽呈、主
    持議價。綜上所述，被告收受回扣的犯行已經可以認定。
四、【論罪科刑】
  (一)〔新舊法比較〕行為後法律有變更者，適用行為時之法律。
    但行為後之法律有利於行為人者，適用最有利於行為人之法
    律，現行刑法第2 條第1 項定有明文。中華民國刑法於94年
    1 月7 日修正，於94年2 月2 日公布，並於95年7 月1 日施
    行。是本件被告於行為後，法律已有變更。現行刑法第2條
    第1 項之規定，係規範行為後法律變更所生新舊法律比較適
    用之準據法，於新刑法施行後，應適用新刑法第2 條第1項
    之規定，為「從舊從輕」之比較。而本案關於新舊法比較詳
    如附表所示。
  (二)被告之行為，觸犯貪污治罪條例第4條第1項第3款依據法令
    從事公務之人員經辦公用工程收取回扣罪。
  (三)法官審酌被告沒有犯罪前科，此有台灣高等法院被告前案紀
    錄表1件可以證明，且考量其犯罪所得552,000元，法官認為
    量處有期徒刑10年為適當。而被告既經量處有期徒刑，則應
    依貪污治罪條例第17條規定，宣告褫奪公權，參考其主刑，
    法官認為併宣告褫奪公權10年為適當。至於其貪污所得
    552,000元，依法應予追繳沒收，如全部或一部無法追繳時
    ，應以其財產抵償之。
五、適用的法律：(一)刑事訴訟法第299條第1項前段，(二)修正前貪
    污治罪條例第2 條前段，貪污治罪條例第4 條第1 項第3 款
    、第10條第1 項、第2 項、第17條，(三)刑法第11條前段、第
    2 條第1 項前段，修正前刑法第37條第2 項。
本案經檢察官丁○○偵查起訴，檢察官丙○○到庭執行職務。
中    華    民    國    98    年    3     月    19    日
            刑事第三庭    審判長法  官  林  輝  煌
                                法  官  李  貞  瑩
                                法  官  蕭  雅  毓
以上正本證明與原本無異。
如不服本判決，應於送達後10日內向本院提出上訴狀（須附繕本
），上訴於台灣高等法院台南分院。上訴書狀應敘述具體理由。
上訴書狀未敘述上訴理由者，應於上訴期間屆滿後20日內補提理
由書（須附繕本）於本院。（切勿逕送台灣高等法院台南分院）
告訴人或被害人對於本判決如有不服，而請求檢察官上訴者，其
上訴期間之計算以檢察官收受判決正本之日期為準。
                                書記官  王  淑  美
中    華    民    國    98    年    3     月    19    日
附錄本案論罪科刑法條全文：
修正前貪污治罪條例
第2條
依據法令從事公務之人員，犯本條例之罪者，依本條例處斷；其
受公務機關委託承辦公務之人，犯本條例之罪者，亦同。
貪污治罪條例
第4條
有下列行為之一者，處無期徒刑或十年以上有期徒刑，得併科新
台幣一億元以下罰金：
一  竊取或侵占公用或公有器材、財物者。
二  藉勢或藉端勒索、勒徵、強占或強募財物者。
三  建築或經辦公用工程或購辦公用器材、物品，浮報價額、數
    量、收取回扣或有其他舞弊情事者。
四  以公用運輸工具裝運違禁物品或漏稅物品者。
五  對於違背職務之行為，要求、期約或收受賄賂或其他不正利
    益者。
前項第一款至第四款之未遂犯罰之。
第10條
犯第四條至第六條之罪者，其所得財物，應予追繳，並依其情節
分別沒收或發還被害人。
前項財物之全部或一部無法追繳時，應追徵其價額，或以其財產
抵償之。
為保全前二項財物之追繳、價額之追徵或財產之抵償，必要時得
酌量扣押其財產。
第17條
犯本條例之罪，宣告有期徒刑以上之刑者，並宣告褫奪公權。
附表
┌────────┬────────┬────────┬────────┐
│法        條    │修正前規定      │修正後規定      │新舊法之適用    │
├────────┼────────┼────────┼────────┤
│刑法第10條第2 項│修正前刑法10條第│修正後刑法第10條│(一)適用舊法即修正│
│、貪污治罪條例第│2項 規定「稱公務│第2 項規定「稱公│前貪污治罪條例第│
│2 條關於公務員之│員者，謂依法令從│務員者，謂下列人│2 條前段。      │
│定義（適用修正前│事於公務之人員。│員：            │(二)被告行為後，刑│
│貪污治罪條例第2 │」              │一、依法令服務於│法、貪污治罪條例│
│條前段）        │                │國家、地方自治團│均已修正，並均於│
│                │修正前貪污治罪條│體所屬機關而具有│95 年7月1 日施行│
│                │例第2條規定「依 │法定職務權限，以│，依修正前貪污治│
│                │據法令從事公務之│及其他依法令從事│罪條例第2 條前段│
│                │人員，犯本條例之│於公共事務，而具│，或修正後刑法第│
│                │罪者，依本條例處│有法定職務權限者│10條第2 項第1 款│
│                │斷；其受公務機關│。              │、修正後貪污治罪│
│                │委託承辦公務之人│二、受國家、地方│條例第2 條規定，│
│                │，犯本條例之罪者│自治團體所屬機關│被告之行為，均應│
│                │，亦同。」      │依法委託，從事與│適用貪污治罪條例│
│                │                │委託機關權限有關│處斷，依新法規定│
│                │                │之公共事務者。」│，並未有利於被告│
│                │                │                │，因此，應依刑法│
│                │                │修正後貪污治罪條│第2 條第1 項前段│
│                │                │例第2 條規定「公│規定，適用修正前│
│                │                │務員犯本條例之罪│貪污治罪條例第2 │
│                │                │者，依本條例處斷│條前段規定，依貪│
│                │                │。」            │污治罪條例處斷。│
├────────┼────────┼────────┼────────┤
│刑法第37條      │宣告死刑或無期徒│宣告死刑或無期徒│(一)適用舊法。    │
│褫奪公權        │刑者，宣告褫奪公│刑者，宣告褫奪公│(二)本件被告於新舊│
│                │權終身。        │權終身。        │法均得宣告褫奪公│
│                │宣告六月以上有期│宣告一年以上有期│權，新法並無較有│
│                │徒刑，依犯罪之性│徒刑，依犯罪之性│利於被告，且褫奪│
│                │質認為有褫奪公權│質認為有褫奪公權│公權為從刑，應附│
│                │之必要者，宣告褫│之必要者，宣告一│屬於主刑，不得割│
│                │奪公權一年以上十│年以上十年以下褫│裂適用，本件主刑│
│                │年以下。        │奪公權。        │所適用之法律既為│
│                │褫奪公權，於裁判│褫奪公權，於裁判│舊法，褫奪公權自│
│                │時併宣告之。    │時併宣告之。    │亦應適用舊法。  │
│                │依第一項宣告褫奪│褫奪公權之宣告，│                │
│                │公權者，自裁判確│自裁判確定時發生│                │
│                │定時發生效力。  │效力。          │                │
│                │依第二項宣告褫奪│依第二項宣告褫奪│                │
│                │公權者，自主刑執│公權者，其期間自│                │
│                │行完畢或赦免之日│主刑執行完畢或赦│                │
│                │起算。          │免之日起算。但同│                │
│                │                │時宣告緩刑者，其│                │
│                │                │期間自裁判確定時│                │
│                │                │起算之。        │                │
└────────┴────────┴────────┴────────┘


司法院資訊處製作；財團法人民間司法改革基金會備份。
